臺灣高等法院刑事裁定
110年度毒抗字第754號
抗  告  人  
即  被  告  蔡幃傑




上列抗告人即被告因毒品危害防制條例案件，不服臺灣臺北地方
法院110年度毒聲字第386號，民國110年4月12日裁定（聲請案號
：臺灣臺北地方檢察署110年度毒偵字第964號、110年度聲觀字
第318號），提起抗告，本院裁定如下：
    主  文
抗告駁回。
    理  由
一、原裁定意旨略以：被告蔡幃傑於民國109年5月18日或同年月
    19日某時，在臺北市萬華區河濱公園，施用第二級毒品甲基
    安非他命之事實，業據其自白，並有尿液檢驗結果可佐，堪
    認其有上開施用甲基安非他命之犯行無疑。又其於100年間
    ，曾因施用毒品案件，經送觀察、勒戒後，認無繼續施用毒
    品之傾向，於101年2月20日釋放出所，其後未再受任何觀察
    、勒戒或強制戒治之執行，此有其前案紀錄表存卷可考，是
    其最近一次觀察、勒戒執行完畢釋放日為101年2月20日。從
    而，其所犯本案施用毒品犯行，距前開最近一次觀察、勒戒
    執行完畢釋放後，已逾3年，依毒品危害防制條例第20條第3
     項、第1項及觀察勒戒處分執行條例第3條第1項等規定，即
    應令入勒戒處所觀察、勒戒。是檢察官聲請令被告入勒戒處
    所觀察、勒戒，核無不合，應予准許等語。
二、抗告意旨略以：抗告人即被告蔡幃傑已坦承犯行，但其父已
    經往生，母親年邁體弱須其照料扶養，請撤銷原裁定，給予
    自行前去醫院戒癮治療之機會等語。
三、本院之判斷：
  ㈠原裁定關於何以認定被告確有上開施用第二級毒品犯行，以
    及應令入勒戒處所施以觀察、勒戒等節，已詳敘其依據及憑
    以認定之理由，經核與卷附證據資料相符；且抗告人最近一
    次接受觀察勒戒執行完畢之日期為101年2月20日，有其前案
    紀錄表可考，距其本案犯罪日期已超過3年，依毒品危害防
    制條例第20條第3項、第1項規定，應令被告入勒戒處所觀察
    、勒戒，核無違誤。
　㈡抗告意旨雖以前詞置辯。惟查：毒品危害防制條例第24條第1
    項規定：本法第20條第1項之程序（即對於犯施用第一、二
    級毒品罪者之令入勒戒處所觀察、勒戒），於檢察官先依刑
    事訴訟法第253條之1第1項、第253條之2之規定，為附命完
    成戒癮治療之緩起訴處分時，不適用之。依此規定，雖然對
    於施用毒品者之「初犯」及經觀察、勒戒或強制戒治執行完
    畢釋放後「3年後再犯」之人，其毒癮治療方式，係採「觀
    察、勒戒」與「緩起訴之戒癮治療」並行之雙軌模式，但應
    採行如何之處遇程序？乃檢察官職權之裁量，雖應受法院審
    查制衡，然檢察官如採行向法院聲請「觀察、勒戒」之處遇
    程序，除非有違法或顯然不當情形，法院雖不必然應受其拘
    束，但除非檢察官之裁量判斷有濫用職權或顯然不公平等違
    法或不當之情形，否則法院應予尊重。
　㈢經查，毒品危害防制條例規定觀察、勒戒之目的，係為斷絕
    施用毒品者之身癮，屬保安處分之一種，核與刑罰執行之目
    的不同，觀察、勒戒著重治療，而非處罰，旨在透過一段期
    間之監禁式治療，幫助施用毒品者遠離毒品以達戒除毒癮。
　　被告曾經因施用毒品經裁定觀察、勒戒，於101年2月20日執
    行完畢出所，但其從未戒除施用毒品惡習，之後屢因施用毒
    品，迭經法院判處有期徒刑2月至6月不等之刑期，有前案紀
    錄表可參。檢察官衡酌被告之前科素行，基以其施用毒品成
    癮，已經無法自拔，非施以機構性強制處遇之方式無法令其
    戒斷毒癮，不適於自律性高之非監禁式戒癮處遇之緩起訴戒
    癮治療方式，爰聲請法院裁定令其觀察、勒戒。本院經核檢
    察官之本件聲請，業已斟酌考量被告之素行及其個人沉溺於
    毒品之習性等因素，經本院審核後認並無違法或不當情形，
    則抗告意旨以其父親已經往生，須照料年邁母親一節，要求
    本院給予非監禁式（醫療機構）之戒癮處遇，並不足採。
四、綜上所述，原審裁定以被告施用第二級毒品之犯行事證明確
    ，且本件係其受觀察勒戒執行完畢3年後所犯，乃依檢察官
    之聲請，裁定令入勒戒處所施以觀察、勒戒，核無違誤。本
    件抗告為無理由，應予駁回。
五、據上論斷，依刑事訴訟法第412條，裁定如主文。
中　　華　　民　　國　　110 　年　　5 　　月　　4 　　日
               刑事第二庭  審判長法　官 周盈文(受命法官)
                                 法  官 郭豫珍
                                 法  官 錢建榮
以上正本證明與原本無異。
不得再抗告。
                                 書記官 蔡慧娟　　　　　
中　　華　　民　　國　　110 　年　　5 　　月　　4 　　日